臺灣高雄地方法院刑事判決　　　　　　 100年度訴字第1024號
公　訴　人　臺灣高雄地方法院檢察署檢察官
被　　　告　陳春蓮
指定辯護人　本院公設辯護人黃文德
上列被告因偽造有價證券案件，經檢察官提起公訴（100 年度偵
字第12440 號），本院判決如下：
    主  文
陳春蓮犯偽造有價證券罪，處有期徒刑貳年。緩刑伍年，並應於
緩刑期內向檢察官指定之公益團體、地方自治團體或社區提供壹
佰小時之義務勞務及接受法治教育拾場次，緩刑期間付保護管束
。未扣案之如附表所示偽造之支票共陸紙，均沒收。
    事  實
一、陳春蓮自民國88年間起，擔任吳承益所經營設於高雄市新興
    區○○○路275 號「泰利汽車材料行」之會計，負責保管吳
    承益所有之臺灣中小企業銀行九如分行帳號00000000000 號
    支票存款帳戶之空白支票及印鑑章，吳承益原授權陳春蓮得
    代為開立支票以支付合作廠商之帳款，及得於登簿後借用上
    開空白支票使用。詎陳春蓮明知吳承益自99年4 月中旬起，
    因其向吳承益所借用之支票發生跳票，而吳承益已表明需經
    過伊同意後才可借用支票供作私人使用，竟基於意圖供行使
    之用而偽造有價證券之犯意，未事先經過吳承益之同意及授
    權，於99年5 月初之某日，於上開公司內，以盜用吳承益之
    印鑑章，偽造如附表編號1至6所示之發票人為吳承益，帳號
    00000000000 號之支票6 紙，並進而將附表編號1 所示之支
    票1 張，於同月6 日，持至高雄市○○區○○路某處，交予
    不知情之南山人壽保險股份有限公司收費員蔡昭旺，作為支
    付保險費之用，另將附表編號2 至5 所示之支票共4 張，持
    交予不知情之吳承益胞兄吳承諭收執，再將附表編號6 所示
    之支票1  張，郵寄予不知情之麥培惠。嗣因陳春蓮於99年7
    月16日突然離職並以簡訊告知吳承益冒用支票之事，經吳承
    益報警循線查獲，始悉上情。
二、案經高雄市政府警察局新興分局報告臺灣高雄地方法院檢察
    署檢察官偵查起訴。
    理  由
壹、證據能力部分：
    按被告以外之人於審判外之陳述，雖不符刑事訴訟法第159
    條之1 至之4 之規定，然經當事人於審判程序同意作為證據
    ，法院審酌該言詞陳述或書面陳述作成時之情況，認為適當
    者，亦得為證據，刑事訴訟法第159 條之5 第1 項定有明文
    。本判決後開引用證據具有傳聞證據性質者，已經檢察官、
    被告及辯護人於審理期日同意為證據使用，是其縱無刑事訴
    訟法第159 條之1 至第159 條之4 或其他傳聞法則例外之情
    形，亦經本院審酌該證據作成之情況，既無違法取得情事，
    復無證明力明顯過低等情形，以得供做法院判斷事實之依據
    為適當，認為均有證據能力，得為證據。
貳、實體部分
一、前揭犯罪事實，業據被告陳春蓮於本院審理及偵查時均自白
    不諱，核與證人即持票人吳承益於警詢、偵查中之指述相符
    （見警卷第3-5 頁、偵卷第12-17 頁、第64-69 頁）及經證
    人陳進村、蔡昭旺、吳承諭於警詢、偵查中分別具結證述稱
    ：收到被告所交付之支票等語在卷（見警卷第8-9 頁、偵卷
    第12-17 頁、偵卷第64-69 頁），並有臺灣票據交換所99年
    9 月7 日臺票高字第1084號函所附之支票影本1 張（即附表
    編號1 之支票，見警卷第32、33-37 頁）、支票影本4 張（
    即附表編號2 至5 之支票，見偵卷第72-75 頁）、臺灣中小
    企業銀行九如分行100 年5 月24日之支票影本1 張（即附表
    編號6 之支票，見偵卷第54頁）等在卷可憑，足認被告之自
    白與事實相符，堪予採為本案論罪科刑之依據。被告上開偽
    造有價證券之犯行，堪以認定，應依法論科。
二、核被告陳春蓮所為，係犯刑法第201 條第1 項之偽造有價證
    券罪。按同時偽造同一被害人之多張票據時，其被害法益仍
    屬單一，應論以單純一罪，不發生想像競合或連續犯之問題
    （最高法院88年臺上字第2526號判決參照）；同時（法律觀
    念上之同時，而非自然行為之同時）偽造同一被害人之多張
    支票時，其被害法益仍僅一個，不能以其偽造之支票張數，
    計算其法益（最高法院86年臺上字第1921號判決參照）。本
    件被告於同時、地偽造同一被害人吳承益之如附表編號1 至
    6 所示之支票，依上開說明，自係構成單純一罪，公訴意旨
    認被告應予分論併罰而論以三罪，容有誤會，應予指明。被
    告盜用吳承益之印文之行為，係偽造有價證券行為之階段行
    為，其偽造有價證券後持之行使，其行使之低度行為，應為
    偽造之高度行為所吸收，均不另論罪。
三、按刑法偽造有價證券罪之法定最低度刑為3年以上有期徒刑
    ，處罰甚重，本件被告因經濟周轉困難，一時失慮而為上開
    犯行，雖支票原具流通之性質，然被告已設法賠償持票人並
    與之達成和解，持票人亦表明不再追究被告之刑事責任（此
    經持票人吳承益於本院審理中供述明確），並有撤回告訴狀
    1 紙附卷可參（見偵查卷第80頁）。又查，被告偽造附表所
    示6張支票，面額共計新臺幣24萬1250元，數額非鉅，與一
    般偽造有價證券者，藉偽造有價證券流通市面而賺取暴利亦
    有所不同，考量被告主觀惡性、犯罪情狀並與持票人達成和
    解等情，在客觀上顯足以引起一般之同情，若就上揭偽造有
    價證券罪犯行，處以法定最低度刑有期徒刑3年，猶嫌過苛
    ，情輕法重，爰依刑法第59條之規定酌減其刑。
四、爰審酌被告係一時貪圖短利及虛應債務之催索而為本案之犯
    行，惟被害人已與被告達成和解並宥恕被告，且其所偽造支
    票之金額亦非龐大，受害者非眾，犯罪動機尚屬單純，對金
    融秩序市場交易信用之危害亦屬有限，犯罪所生之損害，堪
    認非重，復以被告犯後完全坦承犯行，頗具悔意，態度良好
    及渠生活狀況、智識程度，及犯罪動機、目的、手段等一切
    情狀量處如主文所示之刑，以資懲儆。又被告前未曾因案受
    有期徒刑以上刑之宣告，有臺灣高等法院被告前案紀錄表在
    卷足稽，被告素行尚好，一時思慮欠週，致罹刑章，其經此
    偵審程序後，應知所警惕，而無再犯之虞，本院因認其所受
    刑之宣告，以暫不執行為適當，爰併予宣告緩刑5 年，以啟
    自新。另為使其於緩刑期內能深知警惕，避免再度犯罪，並
    對社會有所貢獻，依刑法第74條第2 項第5 款規定，諭知被
    告應向指定之政府機關、政府機構、行政法人、社區或其他
    符合公益目的之機構或團體，提供100 小時之義務勞務，另
    審酌被告因法治觀念薄弱觸法，為使被告於緩刑期間內，能
    深知警惕，並確實督促被告建立正確法律觀念，本院認另有
    課予被告預防再犯所為必要命令宣告之必要，爰依同條第2
    項第8 款規定，諭知被告於緩刑期間，應接受法治教育課程
    10場次，暨依刑法第93條第1 項第2 款規定，諭知緩刑期間
    付保護管束。至如附表編號1 至6 之支票，全部係屬偽造，
    不問屬於犯人與否，雖未扣案，然無證據證明已滅失，均應
    依刑法第205 條之規定沒收之。
五、據上論斷，應依刑事訴訟法第299 條第1 項前段，刑法第20
    1 條第1 項、第59條、第205 條、第74條第1 項第1 款、第
    2 項第5 款、第8 款、第93條第1 項第2 款，刑法施行法第
    1 條之1 第1 項、第2 項前段，判決如主文。
本案經檢察官朱華君到庭執行職務。
中    華    民    國  100     年    10    月    12    日
                 刑事第十五庭  審判長法  官  莊珮君
                                     法  官  許勻睿
                                     法  官  沈宗興
以上正本證明與原本無異。
如不服本判決應於收受判決後10日內向本院提出上訴書狀，並應
敘述具體理由。其未敘述上訴理由者，應於上訴期間屆滿後20日
內向本院補提理由書(均須按他造當事人之人數附繕本)「切勿逕
送上級法院」。
中    華    民    國  100     年    10    月    12    日
                                     書記官  陳恩慈
附錄本判決論罪科刑法條：
刑法第201條
意圖供行使之用，而偽造、變造公債票、公司股票或其他有價證
行使偽造、變造之公債票、公司股票或其他有價證券，或意圖供
行使之用，而收集或交付於人者，處1 年以上7 年以下有期徒刑
，得併科3 千元以下罰金。
附表：
┌──┬───┬────┬────────┬─────┬───────┬─────┐
│編號│收受人│ 受款人 │發票日期（民國）│付款銀行  │付款金額      │ 票號     │
├──┼───┼────┼────────┼─────┼───────┼─────┤
│ 1  │蔡昭旺│南山人壽│99年 8月31日    │臺灣中小企│新臺幣（下同）│AZ0000000 │
│    │      │保險股份│                │業銀行九如│   39,750     │          │
│    │      │有限公司│                │分行      │              │          │
├──┼───┼────┼────────┼─────┼───────┼─────┤
│ 2  │吳承諭│空白    │99年 7月20日    │同上      │   70,000     │AZ0000000 │
│    │      │        │                │          │              │          │
├──┼───┼────┼────────┼─────┼───────┼─────┤
│ 3  │吳承諭│空白    │99年 8月20日    │同上      │   29,000     │AZ0000000 │
│    │      │        │                │          │              │          │
├──┼───┼────┼────────┼─────┼───────┼─────┤
│ 4  │吳承諭│空白    │99年 9月25日    │同上      │   33,500     │AZ0000000 │
│    │      │        │                │          │              │          │
├──┼───┼────┼────────┼─────┼───────┼─────┤
│ 5  │吳承諭│空白    │99年10月25日    │同上      │   33,400     │AZ0000000 │
├──┼───┼────┼────────┼─────┼───────┼─────┤
│ 6  │麥培惠│空白    │99年 7月16日    │同上      │   35,600     │AZ0000000 │
└──┴───┴────┴────────┴─────┴───────┴─────┘